臺灣雲林地方法院民事判決　九十一年度訴字第七二二號
　　原　　　告　雲林區漁會
　　法定代理人　乙○○
　　被　　　告　庚○○
　　　　　　　　丙○○
　　　　　　　　己○○
　　　　　　　　戊○○
　　訴訟代理人　甲○○
　　被　　　告　丁○○
右當事人間請求給付借款事件，本院判決如左：
    主      文
被告應連帶給付原告新台幣伍佰玖拾伍萬元，及自民國九十一年六月二十五日起至清
償日止，按原告牌告基本放款利率計算之利息，並自民國九十一年八月二十八日起至
清償日止，其逾期在六個月以內者，按上開利率百分之十，逾期超過六個月者，按上
開利率百分之二十計算之違約金。
訴訟費用由被告連帶負擔。
本判決於原告以新台幣貳佰萬元為被告供擔保後，得假執行。
    事      實
甲、原告方面：
  一、聲明：如主文第一項所示；並陳明願供擔保，請准宣告假執行。
  二、陳述：訴外人曾照仁於民國八十六年二月二十七日邀同訴外人曾文忠、蔡清標
      （已於八十九年五月三十日死亡，由被告甲○○、丁○○、戊○○、庚○○、
      丙○○及己○○依法繼承）為連帶保證人，向原告借款新台幣（下同）六百萬
      元，借款期限約定自八十六年二月二十七日起至九十三年二月二十七日止，利
      息按原告基本放款利率計付，如遇原告基本放款利率調整時，即隨時調整。本
      項借款償還方式為自借款日起共分十四期，每期六個月，借款人應按期付息一
      次，倘未按期攤還本金或未按期付息時，無須由原告事先通知或催告，借款人
      及保證人均承認本借款之償還均喪失期限利益，視為全部到期，除應按約定利
      率付息外，逾期六個月以內清償者，按上開利率百分之十，逾期超過六個月者
      ，就超過部分按上開利率百分之二十計付違約金。詎訴外人曾照仁自九十一年
      六月二十五日起即未履行繳款義務，至今僅返還本金五萬元，迭經催討均未置
      理，依約已喪失期限利益，尚積欠本金五百九十五萬元，爰依消費借貸、繼承
      、連帶債務之法律關係，訴請被告連帶給付如主文所示之金額。
  三、證據：提出擔保放款借據、擔保放款明細分類帳卡、連帶保證書、共用查詢單
      、授信約定書（以上均為影本）、繼承系統表、戶籍登記除戶謄本各一件、戶
      籍謄本三份為證。
乙、被告方面：
  一、聲明：均請求駁回原告之訴及其假執行之聲請。
  二、陳述：被告對於蔡清標生前之保證債務完全不知情，原告於蔡清標過世後，亦
      未告知被告（如果被告知悉此事，必定辦理拋棄繼承或限定繼承），一直到接
      到法院的通知，被告才知悉此事，故由被告負擔該債務，實無理由；且於情於
      理，原告均應先就曾照仁及曾文忠所設定抵押權之不動產先予拍賣求償，不足
      額之債務方向被告追討，始屬公允。再者，被告丁○○、戊○○、庚○○、丙○○及己○○均初出社會，並無經濟能力，且被告均未簽名蓋章，自不應負擔
      此筆債務。若原告認為被告應負責清償此筆債務，被告自蔡清標處僅繼承一筆
      土地，被告願意將此筆土地交給原告處理。
  三、證據：提出戶口名簿影本一份為證。
    理      由
一、本件原告主張：訴外人曾照仁於八十六年二月二十七日邀同訴外人曾文忠、蔡清
    標（已於八十九年五月三十日死亡，由被告甲○○、丁○○、戊○○、庚○○、
    丙○○及己○○依法繼承）為連帶保證人，向原告借款六百萬元，並約定利息、
    清償期、違約金等事項，詎訴外人曾照仁自九十一年六月二十五日起即未履行繳
    款義務，至今僅返還本金五萬元，迭經催討均未置理，尚餘五百九十五萬元之本
    金尚未清償等事實，業據其提出擔保放款借據、擔保放款明細分類帳卡、連帶保
    證書、共用查詢單、授信約定書、繼承系統表、戶籍登記除戶謄本、戶籍謄本為
    證，就前開書證形式上之真正，復為被告所不爭執，自堪信為真實。至被告固以
    前開情詞置辯，惟按繼承人自繼承開始時，除本法另有規定外，承受被繼承人財
    產上之一切權利、義務。但權利、義務專屬於被繼承人本身者，不在此限。民法
    第一千一百四十八條定有明文。是原則上，除一身專屬權外，其他一切財產權之
    權利、義務，均為繼承之標的物。惟如被繼承人之債務超過其積極財產，而仍強
    令繼承人負無限責任，使其以固有財產為清償，則子孫世世不能脫卸負累，實有
    違背近代法律之精神，故法律乃設有拋棄繼承及限定繼承之制，由繼承人自行衡
    量利益，評估取捨，以決定是否承受被繼承人財產上之一切權利、義務。本件被
    告既未於法定期間內，就其等之被繼承人蔡清標財產上之一切權利、義務為限定
    繼承或拋棄繼承，則依前開法文，被告即應承受蔡清標所負之保證債務。本件被
    告固辯稱被告對於蔡清標生前之保證債務完全不知情，原告於蔡清標過世後，亦
    未告知被告，一直到接到法院的通知，被告才知悉此事，故由被告負擔該債務，
    實無理由；若原告認為被告應負責清償此筆債務，被告自蔡清標處僅繼承一筆土
    地，被告願意將此筆土地交給原告處理等語，惟被告與蔡清標乃屬至親，對於蔡
    清標之財務狀況實難諉為不知，且縱令被告對於蔡清標生前所負之債務全然不知
    情，亦無礙於原告求償權之行使，而被告既承受被繼承人財產上之一切義務，則
    被告即應履行義務，至原告之債權完全受償為止，是被告前開所辯，尚無足採。
    次按連帶保證者，乃保證人與主債務人連帶負債務履行責任之保證，因其具有連
    帶債務之性質，故債權人自得先向保證人為全部給付之請求（民法第二百七十三
    條第一項參照），且債權人原得就債務人所提供之擔保（含人保、物保）同時或
    先後進行求償，以迄債權完全滿足為止，除契約另有訂定外，原無孰為先後之問
    題；更何況，依本件原告與訴外人蔡清標所簽訂之授信約定書第十一條第一項亦
    約定：「立約人所保證之債務，如主債務人未依約履行，立約人當即負責，立即
    如數付清並同意左列事項：(一)貴會無須先就擔保物受償，得逕向立約人求償」，
    是被告辯稱原告應先就曾照仁及曾文忠所設定抵押權之不動產先予拍賣求償，不
    足額之債務方向被告追討，始屬公允等語，亦屬無據。再按有無資力償還，乃係
    執行問題，不得據為不負履行義務之抗辯，是被告所辯被告丁○○、戊○○、庚○○、丙○○及己○○均初出社會，並無經濟能力等語，自無礙於原告之請求。
    又原告既係本於繼承、連帶保證之法律關係，請求被告連帶給付如原告聲明所示
    之金額，則被告是否於借據或保證書上簽名蓋章，於原告之請求尚屬無礙。從而
    ，原告依消費借貸、繼承、連帶保證之法律關係，請求被告連帶給付如主文所示
    之本金、利息、違約金，為有理由，應予准許。又原告陳明願供擔保聲請宣告假
    執行，核無不合，爰酌定相當之擔保金額，予以准許。
二、據上論結，本件原告之訴為有理由，依民事訴訟法第八十五條第二項、第三百九
    十條第二項，判決如主文。
中　　　華　　　民　　　國　　九十一　　年　 　十二 　　月　  三十一　　日
                                  臺灣雲林地方法院民事第一庭
~B審判長法官　蕭守田
~B法　　　官　鍾貴堯
~B法      官  李明益
右為正本係照原本作成。
如不服本判決，應於本判決送達後二十日內向本院提出上訴狀。（須附繕本）
中　　　華　　　民　　　國　　九十一　　年　 　十二 　　月　  三十一　　日
~B法院書記官　蘇靜怡
